【裁判字號】    88,易,4922
【裁判日期】    890223
【裁判案由】    傷害
【裁判全文】
臺灣高雄地方法院刑事判決                        八十八年度易字第四九二二號
    公  訴  人  臺灣高雄地方法院檢察署檢察官
    被      告  壬○○○
    被      告  辛○○
    被      告  庚○○
    右三人共同選任辯護人  李慶榮
    右三人共同選任辯護人  孫守濂
    被      告  乙○○
    被      告  甲○○
    被      告  丁○○
    被      告  己○○
右列被告因傷害案件，經檢察官提起公訴（八十八年度偵字第六六二四、六三九五號
），本院判決如左︰
    主  文
壬○○○、辛○○、庚○○共同傷害人之身體，各處有期徒刑參月；乙○○、甲○○
、丁○○、己○○共同傷害人之身體，各處有期徒刑伍月，如易科罰金，均以佰元
折算壹日。
    事  實
一、壬○○○與其子女葉麗玲（已於民國八十八年五月三十一日死亡，經檢察官不起
    訴處分確定）、辛○○、庚○○等人於八十八年二月十七日晚上十一時四十五分
    許，在高雄市小港區○○○路七十五號之一號丁○○經營之黑神卡拉ＯＫ店內消
    費，葉麗玲因與鄰桌丁○○之友人乙○○、甲○○、己○○等人為搶麥克風唱歌
    而起衝突，乙○○、甲○○、丁○○、己○○等四人遂共同基於傷害之犯意，以
    破酒瓶或拳打腳踢方式傷害壬○○○、辛○○、庚○○及葉麗玲，致壬○○○受
    有左前臂瘀傷（二×一公分）、左下肢瘀傷（三×四公分）、左足第三指瘀傷、
    胸部挫瘀傷等傷害；葉麗玲受有頭部外傷、左腳第三指撕裂傷及全身多處擦挫傷
    ；辛○○受有頭部外傷及臉部撕裂傷；庚○○則受有頭部外傷之傷害。互毆過程
    中，壬○○○、辛○○、庚○○及葉麗玲亦共同基於傷害之犯意，以持破酒瓶、
    高跟鞋或徒手方式傷害乙○○、甲○○、丁○○，致乙○○受有右手食指指尖關
    節割傷（一公分）、左手臂撕裂傷（四×五公分）；丁○○受有下額割傷（二×
    ○．五×一公分）；甲○○受有下巴撕裂傷（四×○．五公分）等傷害。
二、案經壬○○○、辛○○、庚○○、葉麗玲、乙○○、甲○○、丁○○、己○○分
    別訴由高雄市政府警察局小港分局移送臺灣高雄地方法院檢察署檢察官偵查起訴
    。
    理  由
一、訊據被告乙○○、甲○○對於右揭事實，坦承不諱，被告壬○○○、辛○○、庚○○、丁○○、己○○等五人，均矢口否認有右開傷害犯行，壬○○○、辛○○
    、庚○○皆辯稱：當日係對方多人共同聯手毆打伊之家人，伊三人均無出手毆打
    對方等語；被告丁○○辯稱：伊係店主，當日伊見雙方毆打後即上前勸架拉開他
    們，伊並無參與鬥毆等語；被告己○○辯稱：伊於八十八年一月二十三日始經椎
    間盤手術出院，伊當日身體尚屬虛弱，並無能力參與鬥毆等語。經查：
（一）右揭事實，業據告訴人壬○○○、辛○○、庚○○、葉麗玲、乙○○、甲○○
      、丁○○等七人分別指訴綦詳，並有驗傷單八紙、相片二張在卷可資佐證，且
      被害人葉麗玲於案發當日所穿衣服有多處以腳踢打之鞋印，亦據本院當庭勘驗
      屬實。
（二）按「正當防衛必須對於現在不法之侵害始得為之，侵害業已過去，即無正當防
      衛可言。故侵害已過去後之報復行為，與無從分別何方為不法侵害之互毆行為
      ，均不得主張防衛權」（最高法院三十年上字第一○四○號判例參照），查本
      件係因雙方唱歌起爭執而發生群毆行為，依上開判例意旨，均不得主張正當防
      衛，是被告乙○○、甲○○等人所辯係對方先出手伊始反擊等情，尚難解免其
      傷害之罪責。
（三）被告壬○○○於案發當時確有持高跟鞋敲打甲○○頭部，並將甲○○頭部敲打
      致流血一情，除據告訴人甲○○（本院卷第八一頁）、丁○○（本院卷第八一
      頁）、乙○○（警卷第十四頁）分別於警訊及本院審理中指訴綦詳，並經在場
      證人戊○○○（本院卷第一一八頁）、丙○○（本院卷第一一九頁）到庭證述
      明確，是被告壬○○○所辯伊當日並未參與鬥毆，尚難採信。又告訴人甲○○
      於偵查中確有對被告壬○○○提出傷害告訴一情，有八十八年三月十六日之偵
      查筆錄在卷可稽（偵查卷第二七頁），被告辯護人所稱告訴人甲○○未提出告
      訴，尚有誤會。
（四）被告己○○於案發當日確有自外面持磚磈擊打告訴人壬○○○腳部一情，已據
      告訴人壬○○○（本院卷第一一七頁）、庚○○（本院卷第一一七頁）分別指
      述明確，參以告訴人壬○○○之驗傷單記載其左下肢瘀傷、左足第三指瘀傷等
      情，堪認被告己○○確有參與鬥毆之犯行。另被告己○○雖確於八十八年一月
      二十三日經椎間盤手術出院（有診斷證明書在卷可參），惟本院函詢為手術之
      安泰醫院，其函覆謂：「被告於八十八年一月十四日手術後之復原尚稱良好，
日常活動已無大礙，但與人毆打能力醫師無法判斷」等情（本院卷第九十頁）
      ，是依該醫院函文內容，尚難為被告有利之認定。
（五）被告辛○○、庚○○、丁○○三人當日確有參與鬥毆一情，除據告訴人壬○○○等八人分別指訴在卷外，並據在場證人莊雪廷（本院卷八四頁）、戊○○○
      （本院卷第一一八頁）、丙○○（本院卷第一一九頁）分別證述明確，是被告
      辛○○等三人所辯未參與鬥毆等語，尚難採認。
（六）綜上所述，被告壬○○○等七人上開所辯，顯屬卸責之詞，尚無足採。被告壬○○○等七人罪證明確，犯行均堪認定。
二、核被告壬○○○等七人所為，均係犯刑法第二百七十七條第一項之傷害罪。被告
    壬○○○、辛○○、庚○○與已死亡之葉麗玲間具有犯意聯絡及行為分擔，為共
    同正犯。被告乙○○、甲○○、丁○○、己○○四人具有犯意聯絡及行為分擔，
    為共同正犯。爰審酌被告犯罪之動機、手段，犯罪時所受之刺激及其品性、智識
    程度、犯罪所生之傷害輕重，及犯罪後態度等一切情狀，各量處如主文所示之刑
    ，並諭知易科罰金之折算標準。
據上論斷，應依刑事訴訟法第二百九十九條第一項前段，刑法第二十八條、第二百七
十七條第一項、第四十一條，罰金罰鍰提高標準條例第一條前段、第二條，判決如主
文。
中      華      民      國    八十九    年      二      月    二十三    日
                                     臺灣高雄地方法院刑事第二庭
                                         法  官  施  柏  宏
右正本證明與原本無異。
如不服本判決，應於送達後十日內，向本院提出上訴狀。
                                         書記官  邱  秋  珍
中      華      民      國    八十九    年      二      月    二十九    日
附錄本判決論罪之法條全文
刑法第二百七十七條條第一項
  傷害人之身體或健康者，處三年以下有期徒刑、拘役或一千元以罰金。


司法院資訊處製作；財團法人民間司法改革基金會備份。
